臺灣高等法院民事裁定　　　　　　　　 100年度抗字第1090號
抗　告　人　太陽光電能源科技股份有限公司
法定代理人　羅家慶
上列抗告人與相對人Quartz Palitra Ltd.、中華晶科技股份有
限公司等間請求返還買賣價金聲請停止訴訟程序事件，對於中華
民國100年7月1日臺灣新竹地方法院100年度審重訴字第12號裁定
，提起抗告，本院裁定如下：
    主  文
抗告駁回。
抗告費用新台幣一千元由抗告人負擔。
    理  由
一、抗告人於原法院以其與相對人Quartz Palitra Ltd.（下稱
    QP公司）、中華晶科技股份有限公司（下稱中華晶公司，二
    人合稱相對人）於民國95年12月8日簽定合約一，約定由抗
    告人以美金285萬元向相對人購買生產太陽能多晶矽之相關
    技術與整組設備，及與相對人QP公司於97年6月6日簽定合約
    二，約定由抗告人以歐元373,000元向QP公司購買碳餅生產
    線之設備。抗告人就合約一之部分，已給付美金210萬元，
    嗣因相對人違約，未能依合約一第5條第9項至第13項，按期
    履行其應盡義務，致抗告人迄今未收到合約一採購標的；另
    就合約二之部分，抗告人亦已給付歐元333,000元，惟同樣
    未收到合約二採購之標的，相對人除有給付遲延外，尚有給
    付不能情事，抗告人解除系爭合約一、合約二，依民法第
    259條之規定，向原法院起訴請求相對人連帶給付抗告人美
    金210萬元本息，及請求相對人QP公司給付抗告人歐元333,0
    00元本息。相對人則以系爭合約一第10條第2項，及合約二
    第9條第2項，均約定兩造合約爭議應先提付仲裁，不得逕向
    法院提訴為由，而依仲裁法第4條第1項前段之規定，向原法
    院聲請裁定停止本件訴訟程序，並命抗告人於一定期間內提
    付仲裁。原法院於100年7月1日以100年度審重訴字第12號裁
    定（下稱原法院裁定）准許相對人之聲請，即停止本件訴訟
    程序，並命抗告人應於原裁定送達後30日內將本件訴訟標的
    之法律關係提付仲裁，如逾期未提付仲裁者，則駁回其訴。
    本件抗告人聲明不服，提起抗告。
二、抗告意旨略以：依系爭合約一第11.2條「The present
    Contract is composed in three copies in both English
    language and Chinese translation.」，及合約二第10.1
    條「The present Contract is composed in two copies
    in English language.」之意，顯見在解釋合約內容有無強
    制仲裁條款時，應以英文合約用字為準。又依合約一第10條
    及合約二第9條約定：「…If no settlement is reached,
    Buyer and Seller agree to submit such disputes to
    arbitration. Arbitration shall be held in Taipei,
    Taiwan in accordance with International Commercial
    Arbitration Act.」（見本院卷17頁反面、24頁），其真意
    為「若未能達成和解，買方及賣方同意將該糾紛提付仲裁。
    仲裁應依國際商業仲裁法在台灣台北舉行」，而非如合約中
    文翻譯所稱「應交仲裁」，故兩造間係以訴訟或仲裁方式，
    擇一解決因合約所生之紛爭，並無強制仲裁之意。再依合約
    一第11.4條及合約二10.3條約定：「This Agreement shall
    be comstrued and controlled by the laws of Taiwan,
    ROC and under the jurisdiction of the Hsinchu
    District Court.」，其意為：「本合約應以中華民國法律
    為準據法，並以新竹地方法院為管轄法院」（見本院卷17頁
    反面、24頁），係合意仲裁與訴訟方式併行之條款，而非限
    縮於因應兩造於仲裁不成後而得另行訴訟之情形。相對人陳
    稱合約一第11.4條及合約二第10.3條之訴訟管轄條款，係雙
    方一時不察而簽寫云云，並不可採。本件兩造並無以仲裁排
    除其他爭端解決機制之意，該管轄條款復未限制僅適用於仲
    裁不成之情形，伊自有程序選擇權，得選擇提起訴訟，解決
    紛爭，且相對人尚未交付仲裁，自無裁定停止事由。原法院
    裁定竟准許本件訴訟應停止訴訟程序，伊應於原裁定送達後
    30日內，將本件訴訟標的之法律關係提付仲裁，於法不合，
    爰聲請廢棄原法院裁定。
三、按有關現在或將來之爭議，當事人得訂立仲裁協議，約定由
    仲裁人一人或單數之數人成立仲裁庭仲裁之；又仲裁協議，
    如一方不遵守，另行提起訴訟時，法院應依他方聲請裁定停
    止訴訟程序，並命原告於一定期間內提付仲裁；原告逾前項
    期間未提付仲裁者，法院應以裁定駁回其訴，仲裁法第1條
    第1項、第4條第1項前段、第2項分別定有明文。經查：
  (一)兩造所訂立之系爭合約一、合約二（下合稱系爭合約）均為
    中英文對照，每條項皆為英文在前，中文翻譯在後，有抗告
    人所提系爭合約影本可查（見原審卷9至27頁、本院卷15至
    24頁反面）。參照系爭合約一第11.2條「…The present
    Contract is composed in three copies in both English
    language and Chinese translation.本約一式三份，以英
    文記載。」，及合約二第10.1條「…The present Contract
    is composed in two copies in English language.本約一
    式兩份，以英文記載」之意，顯見系爭合約係以英文文字為
    主，中文翻譯為輔，在解釋合約文義時，亦應以英文文字為
    主，中文翻譯為輔，合先說明。
  (二)按解釋契約，固須探求當事人立約時之真意，不能拘泥於契
    約之文字，但契約文字業已表示當事人真意，無須別事探求
    者，即不得反捨契約文字而更為曲解（最高法院17年上字第
    1118號判例參照）。查系爭合約一第10條、合約二第9條之
    標題，均係標明為「Governing Law and Arbitration」，
    即「準據法及仲裁」，顯見本條係有關兩造間爭端之處理方
    式之約定，其中合約一第10條第1項、合約二第9條第1項均
    約定「This Contract will be governed by and
    construed in accordance with the laws of Republic of
    China.本約由中華民國法律規範之。」，而相對人QP公司為
    外國公司，可認本件就抗告人與相對人QP公司間所涉之涉外
    民事事件，雙方係約定其準據法為我國法律。又上開合約一
    第10條第2項及合約二第9條第2項均明文約定：「All
    disputes and disagreements arising from the present
    Contract or in connection with it will be settled by
    friendly negotiations. If no settlement is reached,
    Buyer and Seller agree to submit such disputes to
    arbitration. Arbitration shall be held in Taipei,
    Taiwan in accordance with International Commercial
    Arbitration Act.爭議與糾紛應本於善意協商，協商不成應
    交仲裁，悉以國際商業仲裁法於台北進行仲裁。」（見本院
    卷17頁反面），故依該等約定之文義意旨觀之，已明白顯示
    兩造乃約定於糾紛協商不成時，同意將爭議交付仲裁，足認
    雙方有交付仲裁之約定。抗告人主張前揭「．．Buyer and
    Seller agree to submit such disputes to arbitration
    」英文之文義是指買賣雙方同意將爭議交付仲裁，與協商不
    成「應」交仲裁之中文譯文有別，此部分應屬可採。惟縱使
    上開中文譯文未臻精準，亦非據此而認「交付仲裁」與「訴
    訟請求」二者可擇一行使，是否擇一或應強制仲裁，仍應由
    整體契約條文之內容及體系排列以定之。
  (三)又系爭合約一第11.4條後段及合約二10.3條後段約定：「
    This Agreement shall be comstrued and controlled by
    the laws of Taiwan, ROC and under the jurisdiction
    of the Hsinchu District Court.本約以中華民國法律為準
    據法，新竹地院有管轄權」，抗告人執此主張前揭同意仲裁
    之約定，並未排除訴訟請求，其有程序選擇權云云，然查，
    本條文字之前段係約定：「If either party employs
    attorneys to enforce any rights arising out of or
    relating to this Agreement, the prevailing party
    shall be entitled to recover reasonable legal fees.
    紛爭勝訴時勝訴方得要求合理律師費」，則以本條前、後段
    條文內容合併觀之，本條文義係就兩造系爭合約所產生爭議
    而支出之律師費用，約定勝訴方得要求合理之律師費用，並
    定因此所生訴訟之準據法及管轄法院，尚難認係約定兩造之
    爭議可不經過仲裁程序，直接向臺灣新竹地方法院起訴請求
    。再依契約整體條文之體系觀之，本段文句係列於合約一第
    11條、合約二第10條之下，其標題均為：「Other conditi-
    ons」，即其他條款、雜項條款或附則之意，而非列於合約
    一第10條、合約二第9條「準據法及仲裁」中，二者不僅標
    題有別，其條文編列之次順為「Governing Law and Arbi-
    tration」在前、「Other conditions」在後，是兩造間之
    爭議應優先適用合約一第10條、合約二第9條之仲裁條款，
    以交付仲裁之方式解決紛爭，抗告人主張該等約定係指仲裁
    與訴訟方式併行，當事人得擇一云云，尚難採信。
  (四)至抗告人所援引之最高法院95年度台抗字第390號裁定，該
    案例是有關爭端處理方式之約定條文係約定：「甲方與乙方
    間對本契約之執行有爭議無法解決時，可申請調處、提出仲
    裁或訴訟。」，有最高法院95年度台抗字第390號裁定影本
    （見原法院卷88頁及反面）可稽，是該等約定條文已明示當
    事人得就申請調處、提出仲裁與訴訟擇一為之，而無仲裁先
    行之意，此與本件合約之約定並不相同。抗告人再援引最高
    法院91年台抗第268號裁定、本院98年度抗字第507號裁定（
    見本院卷25至27頁），主張其就仲裁或訴訟程序有程序選擇
    權及處分權云云，惟上開二裁定之爭議在國際裁判管轄合意
    是否具排他管轄之效力，與本件所涉仲裁與訴訟得否擇一行
    使之案件具體情形並不相同，難以援引。另抗告人引用之本
    院96年抗字第190號裁定（見本院卷28頁及反面），其契約
    係約定「得提付仲裁」，與本件之約定亦不相同。是抗告人
    援引上開最高法院及本院裁定意旨，主張本件得擇一提起仲
    裁或訴訟，自難予以採認。
  (五)綜上，相對人主張系爭合約一第10條第2項及合約二第9條第
    2項之約定，係兩造間有關仲裁先行之協議約定，足堪認定
    ，兩造既有先行仲裁之協議，抗告人自應遵守此約定先行提
    付仲裁。是原法院依相對人之聲請，裁定停止原法院100年
    度審重訴字第12號請求返還買賣價金等事件之訴訟程序，並
    命抗告人於原裁定送達後30日內，將本件訴訟標的之法律關
    係提付仲裁，如逾期未提付仲裁者，則駁回其訴，經核並無
    不合。本件抗告意旨指摘原裁定不當，聲明廢棄，非屬有據
    ，應予駁回。
四、據上論結，本件抗告為無理由，爰裁定如主文。
中    華    民    國   100    年    7     月    29    日
                  民事第十六庭
                        審判長法  官  王聖惠
                              法  官  謝碧莉
                              法  官  呂淑玲
正本係照原本作成。
本裁定除以適用法規顯有錯誤為理由外，不得再抗告。如提起再
抗告，應於收受後10日內委任律師為代理人向本院提出再抗告狀
。並繳納再抗告費新台幣１千元。
中    華    民    國   100    年    7     月    29    日
                              書記官  明祖全